【裁判字號】    99,交聲,1820
【裁判日期】    991231
【裁判案由】    違反道路交通管理處罰條例聲明異議
【裁判全文】
臺灣臺北地方法院交通事件裁定
原處分機關  臺北市交通事件裁決所
異  議  人
即受處分人  張明蒂
上列異議人因違反道路交通管理處罰條例案件，對於臺北市交通
事件裁決所中華民國99年11月8日所為之處分（原處分案號：北
市裁罰字第裁22-AEY745772號、裁22-AEY745773號），聲明異議
，本院裁定如下：
    主  文
原處分關於臺北市交通事件裁決所99年11月8日所為之北市裁罰
字第裁22-AEY745773號部分撤銷。
第一項撤銷部分，張明蒂不罰。
其餘異議駁回。
    理  由
一、原處分意旨略以：異議人即受處分人張明蒂於民國99年9月9
    日18時17分許，騎乘車牌號碼CLY-217號重型機車，沿臺北
    巿長安東路西往東方向行駛，行至長安東路與建國北路口時
    ，於其行向號誌轉為紅燈後，違規闖越紅燈直行通過路口。
    ，臺北巿政府警察局中山分局員警見狀示意停車，異議人拒
    絕停車接受稽查而逃逸，經警依法製單逕行舉發。爰分別依
    道路交通管理處罰條例第53第1項、第63條第1項第3款規定
    裁處罰鍰新臺幣（下同）1800元並記違規點數3點，及依同
    條例第60條第1項、第63條第1項第1款裁處罰鍰3000元並記
    違規點數1點。
二、異議意旨略以：異議人於99年9月9日18時許，行經長安東路
    過建國北路口時，時值下班車多擁擠。綠燈時，警察吹哨，
    黃燈時異議人的車輛已過路口一半，所以加速通行。異議人
    直行過建國北路口靠邊停，等待了30秒卻不見警察過來，異
    議人就離開。異議人並無違規，警方也無照片證明違規原因
    ，為何開罰單等語。
三、按汽車駕駛人，行經有燈光號誌管制之交岔路口闖紅燈，處
    1800元以上5400元以下罰鍰；汽車駕駛人有違反本條例之行
    為，經交通勤務警察或依法令執行交通稽查任務人員制止時
    ，不聽制止或拒絕停車接受稽查而逃逸者，除按各該條規定
    處罰外，處3000元以上6000元以下罰鍰；又汽車駕駛人有第
    53條之違規情形者，除依原條款處罰鍰外，並予記違規點數
    3點；有第60條第1項違規情形，除依原條款處罰錄外，並予
    記違規點數1點。道路交通管理處罰條例第53條第1項、第60
    條第1項、第63條第1項第3款、第1款分別定有明文。
四、訊據異議人固坦承於前開時間，騎乘上開機車，經過上開路
    口，以及通過路口後曾短暫停車回頭看等情不諱，惟矢口否
    認有何違規闖紅燈之行為，辯稱:我直行長安東路通過建國
    北路口時是綠燈，當時車流量很大，走到一半塞在馬路中間
    ，黃燈時車子是一整群，我在這一群車子當中，那時我聽到
    警察吹哨子，大家就整群往前開云云。惟查:
  (一)關於違規闖紅燈直行部分:
    異議人於上開時、地違規闖紅燈直行一節，業據證人即執行
    本件舉發取締之員警葉嚴於本院訊問時結證：長安東路與建
    國北路為雙交岔路口，我是站在東南側（即右側交岔路口的
    西南角），當時西往東方向是黃燈時，我就鳴一長笛，指揮
    棒請西往東的車輛停止，多少還是有些車輛過去，我再吹一
    次笛，看南往北燈號是綠燈時，我就指示南往北的車輛行駛
    ，那時有汽車從高架橋下來過了長安東路一半，到長安東路
    的雙黃線中間，就有重機CLY-217由縫鑽過去，我才會鳴笛
    ，並用指揮棒指示該車，且大聲喊停止，但不知對方有無聽
    到，鳴笛時跟著異議人過去的有2、3台車，後來該車過了路
    口之後，駕駛人在車輛行進中瞬間回頭看我一下，我才知道
    是女生等語甚詳。而按交通警員製單舉發違反道路交通處罰
    條例所列之違規事實，本質上係公務員依法執行職務之行為
    ，如有枉法構陷或為不實記載之行為，則需負擔嚴厲刑事責
    任，國家並以此擔保公務員能忠實執行職務，故其所為當可
    被推定為真正；反之，若謂公務員一切行政行為均須預留證
    據以證其實，則國家行政勢必窒礙難行，效率不彰，當非適
    論，此本為其行政之特徵。再者，考量交通違規行為又多屬
    迅速、稍縱即逝及不可回復等特性，舉發機關或原處分機關
    若能提出更多之法定證據方法，例如人證、書證、物證等證
    據資料以供司法審查之交通法庭加以判斷該交通違規行為之
    存否，自屬允當。惟若因前揭交通違規行為特性而無法提供
    更多相關之書證、物證時，則舉發員警於司法審查之訴訟程
    序上立於證人之地位而證述其當時親身目擊及見聞之交通違
    規行為經過，亦屬於法定證據方法之人證證述，並不以提出
    採證照片為唯一之證據方法，且立法者亦未明文限制或排除
    「舉發警員目睹、耳聞」之證據能力，或其證述內容對於違
    規事實之證明力。此觀立法者再再以明文立法方式容認執行
    交通稽查之員警「當場舉發」，暨「當場舉發」俱乏相類於
    「逕行舉發」之採證限制（例如，必須以「科學儀器照相採
    證」等）自明（道路交通管理處罰條例第7條、第7條之2規
    定參照）。取締員警就交通違規事實之親身經歷見聞，當亦
    足可恃為此類交通事件違規事實之證據。本件證人葉嚴於本
    院到庭具結後所證上開情節，陳述極為具體、清楚，亦無矛
    盾、齟齬或違背經驗、論理法則之處，並業經具結以擔保其
    證詞之真實性及憑信性，且證人係執行勤務過程中舉發，其
    與異議人既不相識，又無前隙，當無甘冒涉犯偽證罪之風險
    ，蓄意構陷異議人有此交通違規。此外，亦無任何證據證明
    其有捏造事實違法取締之不法情事，本院認為員警本於維護
    交通秩序安全職責所為之取締，當屬合法、正確之舉發。況
    質之異議人亦坦認其並非在綠燈之情況下通過路口，亦表示
    曾多次聽聞警察吹哨，騎車通過路口時亦曾回頭等情，在在
    均與證人蔡嚴前揭證詞相吻合，益徵證人葉嚴之證詞，應與
    事實相符，而可採信。異議人否認違規闖紅燈，核為卸責之
    詞，不足採信。
  (二)關於違反處罰條例之行為，拒絕停車接受稽查而逃逸部分:
    異議人固有前揭違規闖紅燈之行為，且依證人葉嚴之前開證
    詞，在異議人騎車闖紅燈直行通過路口時，曾對異議人鳴笛
    、揮指揮棒及以口頭大聲喊停車，然證人葉嚴亦表示無法確
    定對方有無聽到等語。且查，承證人葉嚴前開證詞，異議人
    違規當時時值下班尖峰時間，違規地點的交岔路口車流多而
    擁擠，其在該處執行交通疏導勤務時，在異議人違規通過路
    口前，曾先後鳴二次笛，並以指揮棒示意其他車輛停車及指
    揮下建國北路高架橋車輛，在異議人通過路口時，復有鳴笛
    、揮指揮棒及口頭喊停之動作，且其鳴笛時尚有其他車輛與
    異議人一起通過路口。因此，就客觀而言，異議人面對證人
    葉嚴在如此短暫的時間內連續鳴笛、揮指揮棒，以及同時復
    有多台車輛與其一同通過路口之情況下，其是否能明確辨識
    何次鳴笛及揮指揮棒係針對其而來非無疑問。又查，依證人
    葉嚴及異議人之所述，當時該處車輛多，依此推之，當時該
    處的汽機車所產生之噪音量理應相當高，證人葉嚴縱在異議
    人通過路口時，曾大聲喊停車，異議人於此種情況下，是否
    可以聽明白亦非全無疑議。至於異議人通過路口後雖曾短暫
    回頭，然查，證人當時猶站在建國北路的西側，渠時長安東
    路西往東方向已紅燈，證人無法立即穿越馬路前往異議人回
    頭停看之處所，異議人見員警並未前來，而主觀判斷所聽聞
    之鳴笛非對其而來，隨即騎車離開，亦難據此認其已明知遭
    警示意停車，但拒絕停車受稽查而故意逃逸。
五、綜上，本件異議人違規闖紅燈之行為，事證明確，洵堪認定
    ，自應依法裁罰。從而，原處分機關據以援引道路交通管理
    處罰條例第第53條第1項、第63條第1項第3款、違反道路交
    通管理事件統一裁罰標準及處理細則及違反道路交通管理事
    件統一裁罰標準表之規定，裁處異議人罰鍰1800元，並記違
    規點數3點，於法並無不當。異議就此部分之異議為無理由
    ，應予駁回。另關於異議人被舉發違反處罰條例之行為，拒
    絕停車接受稽查而逃逸部分，因證人葉嚴之證詞及異議人坦
    承通過馬路後曾回頭之陳述，均尚不足以遽認其係明知遭示
    意停車，拒絕停車受稽查而故意逃逸之事實，此外，復查無
    其他積極之證據證明上情，自難認異議人另有此一違規情事
    。從而，異議人就此部分所為之異議，為有理由，原處分機
    關就此部分所為之裁決，應予撤銷，並應諭知異議人不罰。
據上論斷，應依道路交通事件處理辦法第18條、第19條，裁定如
主文。
中    華    民    國    99    年    12    月    31    日
                  交通法庭法  官  李桂英
上正本證明與原本無異。
如不服本裁定應於送達後5日內向本院提出抗告狀。
                          書記官  嚴君珮
中    華    民    國    99    年    12    月    31    日

司法院資訊處製作；財團法人民間司法改革基金會備份。
